最高法院刑事判決　　　　　　九十四年度台上字第四０一九號
　　上　訴　人　乙○○
　　　　　　　　　　　　34號.
　　　　　　　　甲○○
　　　　　　　　　　　　樓
上列上訴人等因殺人未遂等罪案件，不服台灣高等法院中華民國
九十一年九月九日第二審判決（九十一年度上訴字第一七九八號
，起訴案號：台灣桃園地方法院檢察署九十年度偵字第一六四二
四號），提起上訴，本院判決如下：
    主  文
原判決關於殺人未遂部分撤銷，發回台灣高等法院。
其他上訴駁回。
    理  由
本件上訴人乙○○、甲○○未聲明為一部上訴，依刑事訴訟法第
三百四十八條第一項規定視為全部上訴，合先敘明。
一、殺人未遂部分：
本件原判決認定上訴人乙○○、甲○○與楊文俊、黃仲偉及另二
不詳姓名成年男子共六人，於民國九十年九月二十六日凌晨，一
同至桃園縣桃園市○○○路○段一三０號「千禧ＫＴＶ」飲酒唱
歌。謝旭忠於當日亦偕友人李榮宗、劉祥三人同至該店飲酒唱
歌，當日凌晨五時四十分許，謝旭忠與友人等三人先結完帳，站
在該店門口與二名不詳姓名女子聊天。上訴人二人與楊文俊及友
人等適亦消費完畢走出大門，乙○○問該二名女子在哪家傳播公
司任職，引起在旁之謝旭忠等人不悅，乙○○問：「現在是什麼
情形。」，謝旭忠回問：「你們現在是怎樣。」，詎上訴人二人
等六人竟共同基於傷害之犯意聯絡，由當時站在一旁之甲○○先
出拳毆打李榮宗臉部，乙○○則出拳毆打謝旭忠頭部，另一不詳
姓名成年男子亦上前出拳毆打謝旭忠，李榮宗、劉祥二人見情
況不對，立即上前阻止。上訴人二人與黃仲偉、楊文俊等其他在
場之人，見狀亦紛上前，六人分別出拳毆打謝旭忠等三人，致劉
祥受有右眼下眼瞼瘀傷，李榮宗及謝旭忠則尚未成傷（傷害部
分不得上訴第三審，詳如後述）。嗣上訴人二人於毆打中竟另萌
殺意，且基於共同之犯意聯絡，先由甲○○至乙○○所有之自用
小客車內，取出乙○○所有之鋁製球棒一支，返回後即先往謝旭
忠之腹部左右兩側揮打，謝旭忠往ＫＴＶ大門之左側逃跑，謝旭
忠在奔跑過程中跌趴在地面上，甲○○則持該支鋁棒朝地面方向
，即接續朝謝旭忠之頭部揮打，謝旭忠為免再遭揮打，勉力從地
面爬起，繞過停放在ＫＴＶ大門前之計程車車前至大門口，甲○
○則繞過該部計程車車尾至大門口旁圍住謝旭忠，持該支鋁棒準
備繼續揮打謝旭忠，斯時，楊文俊亦萌共同之殺意，往前搶下甲
○○手中鋁棒走至李榮宗身旁，即持該鋁棒不斷往李榮宗之頭部
用力揮打多次，李榮宗低下頭並以手護住其頭部，楊文俊仍未停
手，在楊文俊持鋁棒揮打之同時，乙○○持續以手毆打李榮宗，
嗣並改由乙○○持鋁棒往李榮宗頭部揮打。嗣一群人突然停手，
謝旭忠脫下上衣隨即倒地意識不清，劉祥隨即攙扶謝旭忠與李
榮宗搭計程車前往醫院急救。李榮宗因以手護頭，保護得宜，致
頭部未受傷害，然其受有左手肘裂傷一公分長、左上臂瘀傷６乘
９公分、左肘瘀傷６乘４點５公分之傷勢；謝旭忠因頭部受傷併
發顱內出血及硬腦膜下出血、腦膿瘍、右側血胸、肺炎、腦震盪
症候群、左側臂脈感染性假性動脈瘤破裂，呈現重度昏迷，有生
命之危險，在桃園醫院進行第一次手術後，再轉往新光吳火獅紀
念醫院急診治療，經該醫院施行多次手術後，病情始獲得控制而
未致生死亡之結果。上訴人二人於九十年九月二十八日，主動前
往警局自首而接受裁判等情。因而撤銷第一審判決，就此部分改
判論處上訴人二人共同殺人未遂罪刑，固非無見。
惟查：(一)、認定犯罪事實所憑之證據，須實際存在，就該案卷宗
不難考見者，始克當之。倘判決書內所記載之證據，與卷宗內筆
錄或文件之內容不相適合，則其判決之根據，實際上並不存在，
自屬採證違法。原判決事實欄認定：……李榮宗低下頭並以手護
住其頭部，楊文俊仍未停手，在楊文俊持棒揮打之同時，乙○○
持續以手毆打李榮宗，嗣並改由乙○○持鋁棒往李榮宗頭部揮打
（原判決第三頁第六至七行）等情，係依憑楊文俊搶下鋁棒後，
持棒往李榮宗之頭部猛力揮打數次，李榮宗用手護頭，不斷降低
身體高度，其後乙○○接手繼續持棒毆打等情，業經第一審勘驗
現場錄影帶屬實，有勘驗筆錄在卷可稽（原判決第五頁第十四至
十七行），為其主要論據之一。然稽諸第一審勘驗現場錄影帶筆
錄，其關於上開部分之勘驗結果係載：「05：44：50李榮忠被另
一群約三、四名男子逼打至店前方停車場，楊文俊上前從該名身
穿黑色上衣（勘驗筆錄誤載為「來」）之不詳姓名男子之手上搶
下鋁棒。李榮忠被二、三名男子以手毆打，李榮忠以手抱頭，楊
文俊取得鋁棒後，多次揮棒往李榮忠之頭部揮打」（第一審卷第
九十九頁），其並未記載乙○○持續以手毆打李榮宗，嗣並改由
乙○○持鋁棒往李榮宗頭部揮打等情。原判決認定上情所依憑第
一審之現場錄影帶勘驗筆錄，核與卷宗內上開勘驗筆錄所載內容
不盡相符，其認定事實所採之證據難謂於法無違，已有未合。又
李榮宗於警詢中雖指稱：「……我們分別遭到多名男子圍毆，他
們都是朝我的頭部毆打，後來乙○○便手持鋁棒朝我頭部攻擊，
我便用手去擋。」（原判決第四頁第十六至十八行）等情，然李
榮宗於第一審觀看過現場錄影帶後，供稱：應該是楊文俊去搶鋁
棒打伊的（第一審卷第四十六頁）等情。則李榮宗於警詢中所為
上開供述各情是否確屬事實，尚非全無疑義，仍待調查釐清。原
審就上情未詳予調查釐清，復未說明其就上情為如何斟酌取捨而
形成心證之理由，遽行判決，尚嫌速斷，其審理猶有未盡。(二)、
依法應於審判期日調查之證據雖已調查，而其內容未明瞭者，即
與未經調查無異，如遽行判決，仍屬應於審判期日調查之證據而
未予調查，尚不得遽對被告為有利或不利之認定。原判決並未認
定乙○○曾持鋁棒毆擊謝旭忠，然稽諸國防部北部地方軍事法院
桃園分院九十一年度桃判字第一五號，即楊文俊殺人未遂一案判
決，其內記載(1)、經向台灣桃園地方法院檢察署調取本件現場錄
影帶勘驗結果：「……甲○○在店門左方計程車左邊以鋁棒毆打
謝旭忠（謝旭忠部分視線為計程車擋住，05：44：12～05：44：
27），隨後趙員（即乙○○）將鋁棒接過去打謝員（即謝旭忠）
」，且未載及乙○○有持鋁棒毆擊李榮宗等情（第一審卷第八十
四頁）。則乙○○持鋁棒毆擊者究係謝旭忠，抑係李榮宗，尚非
明瞭，仍待調查釐清。另記載(2)、經勘驗現場監視錄影帶結果，
楊文俊先係因細故而與李榮宗發生肢體衝突進而互毆，嗣楊文俊
走向乙○○接過鋁棒，再朝李榮宗揮打，李榮宗則用手阻擋，隨
即多名男子前往該處聚集，錄影帶內容並無法判斷做何事。而以
楊文俊係現役軍人，正值年壯等情狀，其既持堅實之鋁棒，苟有
殺人之犯意，當可輕易將李榮宗擊倒，並繼續朝其頭部等要害重
擊，……惟李榮宗僅左手肘裂傷一公分長、左上臂瘀傷約六乘九
公分、左肘瘀傷約六乘四點五公分三處傷勢，……既未骨折，傷
勢尚屬輕微，猶能自行就醫，足見楊文俊尚留有餘地，其無致李
榮宗於死之犯意（第一審卷第九十三至九十四頁）等情，因而就
楊文俊殺人未遂部分為無罪之諭知。則楊文俊與上訴人二人就殺
人未遂犯行部分，彼此間是否具有犯意聯絡及行為分擔之共同正
犯關係，尚非全無疑義，仍待調查釐清。而上情與本件事實如何
及如何為法律之適用攸關，自應詳予調查釐清論述說明。原審就
上情未詳予調查釐清論述說明，其查證未盡且理由欠備，遽行判
決，尚有未洽。上訴意旨指摘原判決此部分不當，尚非全無理由
。按第三審法院應以第二審判決所確認之事實為判決基礎，刑事
訴訟法第三百九十四條第一項前段定有明文。原判決上述之違背
法令，影響於事實之確定，本院無可據以為裁判，應將原判決關
於此部分撤銷，發回原審法院更為審判。
二、傷害部分：
按刑事訴訟法第三百七十六條所列各罪之案件，經第二審判決者
，不得上訴於第三審法院，法有明文。本件上訴人二人另犯傷害
罪部分，原判決認係成立刑法第二百七十七條第一項之罪，核屬
刑事訴訟法第三百七十六條第一款之案件，依上開說明，既經第
二審判決，自不得上訴於第三審法院。上訴人二人竟復對此部分
提起上訴，顯為法所不許，應予駁回。
據上論結，應依刑事訴訟法第三百九十五條前段、第三百九十七
條、第四百零一條，判決如主文。
中　　華　　民　　國　九十四　年　　七　　月　二十八　日
                      最高法院刑事第二庭
                          審判長法官  董　明　霈
                                法官  林　茂　雄
                                法官  張　祺　祥
                                法官  呂　永　福
                                法官  花　滿　堂
      本件正本證明與原本無異
                                      書  記  官
中　　華　　民　　國　九十四　年　　八　　月　　四　　日
                                                      Ｔ
